【裁判字號】    95,財管,32
【裁判日期】    950906
【裁判案由】    選任遺產管理人
【裁判全文】
臺灣臺南地方法院民事裁定              95年度財管字第32號
聲  請  人  台灣土地銀行股份有限公司
法定代理人  乙○○
代  理  人  甲○○
上列聲請人聲請為被繼承人丁○○選任遺產管理人事件，本院裁
定如下：
    主      文
選任財政部國有財產局台灣南區辦事處台南分處為被繼承人丁○
○之遺產管理人。
聲請程序費用由被繼承人丁○○之遺產負擔。
    理      由
一、按繼承人均拋棄其繼承權者，準用關於無人承認繼承之規定
    ，民法第1176條第6項定有明文。又繼承開始時，繼承人之
    有無不明，而不能依民法第1177條選定遺產管理人時，得由
    利害關係人聲請法院選任之。民法第1178條第2項亦定有明
    文。是揆諸前揭規定意旨，於繼承人皆拋棄其繼承權，無人
    繼承時，亦應許利害關係人聲請法院選任遺產管理人，俾為
    遺產之處置。
二、本件聲請意旨略以：緣被繼承人丁○○於民國90年8月9日向
    聲請人借款新台幣（下同）60萬元，期限15年，即自90年8
    月9日起至105年8月9日止，共分180期，每期1個月，自第1
    期至第36期按期付息，自第37期起，本金按期平均攤還，利
    息按借款餘額計付，貸款利率自(一)90年8月9日起至91年8月8
    日止。(二)91年8月9日起至92年8月8日止，將放款利率按聲請
    人基本放款利率7.347%(一)減2.4碼(二)加1.0碼計為年息(一)6.74
    7%(二)7.597%機動調整，並自92年8月9日恢復年利率7.972%；
    嗣後隨聲請人基本放款利率調整而調整，並自調整日起，按
    調整後之年利率計算，並約定如有一期未履行時，即視為全
    部到期，清償逾期，除按約定利率計息外，並應加收自逾期
    日起，逾期在6個月以內，按上開利率百分之十，逾期6個月
    以上，就超過部分按上開利率百分之二十計算之違約金，詎
    料被繼承人丁○○自93年10月9日應償付該期本息起即延不
    履行，迭經催討均未獲置理，嗣被繼承人丁○○於93年12月
    18日死亡，其法定繼承人均已辦理拋棄繼承並經准予備查，
    而被繼承人所遺留之不動產，亦無親屬會議選定遺產管理人
    ，致聲請人之債權無法行使，影響聲請人之權益甚鉅，爰基
    於利害關係人之地位聲請選任被繼承人之母親即丙○○○為
    被繼承人丁○○之遺產管理人等語。
三、經查，聲請人主張之上開事實，業據其提出借據影本1件、
    繼承系統表1份、戶籍謄本7件、本院南院慧家巳93年度繼字
    第1703號函影本1件、財政部台灣省南區國稅局財產歸屬資
    料清單及91年度綜合所得稅各類所得資料清單影本各1份、
    土地及建物登記謄本4份為證，復經本院依職權調閱本院93
    年度繼字第1703號拋棄繼承案卷查核屬實，是聲請人之主張
    堪信為真實。又被繼承人丁○○之繼承人均已聲明拋棄繼承
    權，且未準用民法第1177條規定選定遺產管理人，聲請人既
    為被繼承人之債權人，則其以利害關係人之身分聲請選任被
    繼承人丁○○之遺產管理人，核與上開規定並無不合，應予
    准許。
四、又按公示催告期限屆滿，無繼承人承認繼承時，其遺產於清
    償債權，並交付遺贈物後，如有剩餘，歸屬國庫；又按非公
    用國有財產以財政部國有財產局為管理機關，民法第1185條
    、國有財產法第12條分別定有明文。查本件被繼承人丁○○
    之繼承人皆已拋棄繼承權，且未準用民法第1177條之規定選
    定遺產管理人，足徵渠等對被繼承人丁○○遺產之處置已漠
    不關心；聲請人雖聲請指定被繼承人之母親丙○○○為被繼
    承人丁○○之遺產管理人，惟本院審酌聲請人與被繼承人丁
    ○○間之債權債務關係，與被繼承人丁○○之母親丙○○○
    並無任何直接關聯性存在，且丙○○○亦已聲明拋棄繼承被
    繼承人丁○○之遺產，經本院准予備查在案，丙○○○復到
    庭表示不願擔任被繼承人丁○○之遺產管理人等語明確（參
    本院95年5月19日訊問筆錄），是實不宜選任丙○○○為被
    繼承人丁○○之遺產管理人。而被繼承人丁○○之遺產，倘
    無人承認繼承時，將於清償債權，交付遺贈物後，歸屬國庫
    ，為使被繼承人丁○○遺產之處置順利進行，是本院認選任
    財政部國有財產局台灣南區辦事處台南分處為被繼承人丁○
    ○之遺產管理人為適當。
五、依非訟事件法第157條，裁定如主文。
中    華    民    國    95    年    9     月    6     日
                  家事法庭法  官  林育幟
以上為正本係照原本作成。
如對本裁定抗告須於裁定送達後10日內向本院提出抗告狀，並應
繳納抗告費新臺幣1000元。
中    華    民    國    95    年    9     月    6     日
                          書記官  黃坤義


司法院資訊處製作；財團法人民間司法改革基金會備份。
